【裁判字號】    97,交上訴,1441
【裁判日期】    970916
【裁判案由】    公共危險等
【裁判全文】
臺灣高等法院臺中分院刑事判決      97年度交上訴字第1441號
上  訴  人
即  被  告  丙○○
上列上訴人因公共危險等案件，不服臺灣彰化地方法院九十七年
度交訴字第三四號中華民國九十七年四月三十日第一審判決（起
訴案號：臺灣彰化地方法院檢察署九十七年度偵字第一三八二號
），提起上訴，本院判決如下：
    主  文
上訴駁回。
丙○○緩刑肆年，並應依附件和解筆錄所載和解成立內容履行賠
償義務。
    犯罪事實
一、丙○○明知未領有汽車駕照，不得駕車，竟仍於民國九十七
    年一月十七日下午五時十八分，駕駛車牌號碼四八二五－Ｋ
    Ｒ號自用小客車，沿彰化縣溪湖鎮○○路由西往東方向行駛
    ，途經彰化縣溪湖鎮○○路一段與田中路口附近處，適有甲
    ○○騎乘腳踏車，亦沿二溪路同向行駛於丙○○所駕駛前揭
    車輛之前方，丙○○本應注意車前狀況，並隨時採取必要之
    安全措施，而依當時天候係晴天自然光線，路面鋪設柏油，
    乾燥並無缺陷，無障礙物且視距良好，依其智識能力並無不
    能注意之情事，其能注意竟疏未注意車前狀況，將視線移往
    車輛排檔附近處查看物品，瞬間再將視線移回車前擋風玻璃
    之際，其所駕駛前揭車輛之右前車頭則由後方追撞位於其前
    方之甲○○騎乘之腳踏車後車輪，致甲○○人車彈飛並撞擊
    丙○○所駕駛車輛之前擋風玻璃而摔落倒地，甲○○因而受
    有左側脛骨及腓骨遠端骨折、右肩關節脫臼、右側第四、五
    肋骨骨折及頭部外傷等之傷害。詎丙○○明知已因駕車發生
    碰撞而肇事及有致人受傷之情形，僅因其係無照駕駛，恐遭
    警察告發開罰及畏懼刑責，竟另基於駕車肇事逃逸之犯意，
    不僅未下車查看，且為逃避肇事責任，在未報警處理；或救
    助因腳踏車倒地而受傷之人；或將受傷之人送醫救治之情形
    下，逕行駕駛前開自小客車加速沿二溪路往東方向逃離現場
    。嗣經路人黃肇嘉通知警方至肇事現場處理，將甲○○送醫
    救治，並循線查獲上情。
二、案經彰化縣警察局溪湖分局報請及甲○○訴由臺灣彰化地方
    法院檢察署檢察官偵查起訴。
    理  由
壹：有關於證據能力部分：
    本案卷證內所涵括之供述證據（含書面），公訴人及被告於
    本院受命法官行準備程序時對於此部分之證據能力均未爭執
    ，且被告（已認罪）於本院行準備程序時復當庭表示對於案
    件卷證所涵括之供述證據（含書面）之證據能力均同意有證
    據能力（見本院九十七年七月七日準備程序筆錄），是後述
    有關本案所引用之供述證據（含書面）之證據能力均無疑義
    ，先予敘明。
貳：有關於認定犯罪事實部分：
一、上揭肇事致人受傷逃逸之犯罪事實，業據上訴人即被告（以
    下簡稱：被告）丙○○於原審、本院準備程序及審理中均坦
    承不諱，核與證人即告訴人甲○○、證人即路人黃肇嘉分別
    於警詢、偵訊中所證述及結證之情節相符（見臺灣彰化地方
    法院檢察署九十七年度偵字第一三八二號偵查卷宗第七頁、
    彰化縣警察局溪湖分局溪警分偵字第０九七０００一八０一
    號警卷第四頁至第九頁），復有彰化縣警察局道路交通事故
    現場圖、道路交通事故調查報告表(一)、(二)、舉發違反道路交
    通管理事件通知單三紙、現場及車損照片共十二幀、行政院
    衛生署彰化醫院九十七年一月三十一日署彰醫字第一０三三
    號診斷證明書、車籍查詢基本資料詳細畫面各一紙（參見同
    上警卷第十頁至第二十五頁）、證號查詢汽車駕駛人資料、
    車號查詢汽車車籍、交通部公路總局臺中區監理所彰化監理
    站九十七年三月十八日中監彰字第０九七０００五七一０號
    函各一紙（見原審卷第九頁）附卷可稽。
二、按汽車行駛時，駕駛人駕駛汽車應注意車前狀況，並隨時採
    取必要之安全措施，此道路交通安全規則第九十四條第三項
    定有明文，此為一般駕駛人應注意並能注意之事項。本件被
    告既駕駛車輛外出行駛於一般道路，即應遵守此一規則。而
    事故發生當時依道路交通事故調查報告表(一)所載，當時天候
    係晴天自然光線，路面鋪設柏油，乾燥並無缺陷，無障礙物
    且視距良好等情狀觀之，被告並無不能注意之情事，竟疏未
    注意車前狀況，將視線移往車輛排檔附近處查看物品，瞬間
    再移回車前擋風玻璃之際，致自後撞擊告訴人甲○○騎乘之
    前揭腳踏車而肇事，已如前述，是被告顯有過失至明，是被
    告於原審及本院均坦承其有過失之自白核與事實相符，應堪
    採信。雖被告上訴理由稱：被害人甲○○騎乘腳踏車突然自
    外側車道偏左進入被告行駛之內側車道，因事出突然，被告
    猝不及防，應變不及，以致發生本件車禍，被害人甲○○亦
    有過失云云，惟告訴人就本件車禍事故有無過失否，仍無解
    於被告過失罪責之成立，而告訴人甲○○因本件車禍受有傷
    害，已如前所述，則被告之過失犯行與告訴人之受傷間，顯
    有相當因果關係，此部分事證明確，被告過失犯行應堪認定
    。
三、按汽車駕駛人駕駛汽車肇事致人受傷或死亡，應即採取救護
    或其他必要措施，並向警察機關報告，不得駛離或逃逸，道
    路交通管理處罰條例第六十二條第一項（後於九十四年十二
    月二十八日經修正改列於第三、四項，並修正部分文字）定
    有明文。又因道路交通事故之發生，常非於己之鄰親家里，
    時有告救不能情事，乃科以肇事者須即採取救護或其他必要
    措施，並應向警察機關報告之法定義務，以防因就醫延誤致
    生無謂傷亡，並俾得通知傷亡者家屬到場，以明責任，是凡
    肇事人於行車肇事致人受傷或死亡，未即採取救護或其他必
    要措施，並向警察機關報告，即駕車逃逸者，均應依該規定
    處罰，至其嗣後是否受刑事訴追及已否與被害人達成民事和
    解，賠償損失，對其應受處罰乙節，並不生影響。職是之故
    ，汽車駕駛人駕駛汽車肇事，不論其責任之歸屬為何，即有
    義務留在肇事現場，採取救護或其他必要措施，並向警察機
    關報告，以維護他人之生命與其他用路人之交通安全。其立
    法目的，既係促使駕駛人於肇事致死傷後，能對被害人即時
    救護，報告警察機關，以減少死傷，是該罪之成立祇以行為
    人有駕駛動力交通工具肇事，致人死傷而逃逸之事實為已足
    ，至行為人之肇事有否過失，則非所問（最高法院九十二年
    度台上字第四四六八號刑事判決意旨參照）。另按刑法第一
    百八十五條之四肇事逃逸罪，以駕駛動力交通工具肇事，有
    致人死傷而逃逸之事實，為其犯罪構成要件，不以行為人明
    知被害人有死傷情形為必要（最高法院九十一年度台上字第
    一三七號刑事判決意旨參見）。查本件被告駕駛車牌號碼四
    八二五－ＫＲ號自用小客車由後方追撞位於其前方之甲○○
    騎乘之腳踏車後車輪，致甲○○人車彈飛並撞擊丙○○所駕
    駛車輛之前擋風玻璃而摔落倒地，且依警卷所附之車損照片
    （編號十、十一）內容觀之，可知被告所駕駛車牌號碼四八
    二五－ＫＲ號自用小客車之前擋風玻璃已達到嚴重毀損之程
    度，可見事發當時撞擊力道之強，又腳踏車之防護力與汽車
    相去甚遠，腳踏車遭撞摔落倒地時，腳踏車騎士非死即傷，
    此為一般人所周知，本件被告既明知被害人騎駛腳踏車在遭
    其撞擊後人車摔落倒地，應對被害人當場受有傷害之情況已
    有認識，其竟未採取救護或其他必要措施，並向警察機關報
    告，即速行駕車離去，嗣後始經警循線查獲，其肇事逃逸乙
    情已甚灼，綜上足認被告於本院審理中所為之坦承肇事逃逸
    之自白，核與事實相符，亦堪採信，此部分事證明確，是被
    告肇事逃逸之犯行亦堪以認定。
四、按汽車駕駛人，無駕駛執照駕車，酒醉駕車，吸食毒品或迷
    幻藥駕車，行駛人行道或行經行人穿越道不依規定讓行人優
    先通行，因而致人受傷或死亡，依法應負刑事責任者，加重
    其刑至二分之一，道路交通管理處罰條例第八十六條第一項
    ，固定有明文。惟上開應依法加重其刑至二分之一之規定，
    法條既明定汽車駕駛人於一定違規之情形（如無駕駛執照駕
    車，酒醉駕車）駕駛汽車致人傷亡，依法應負刑事責任時，
    始有適用，換言之，係肇事者在一定之違規情形下依法應負
    過失致人於死或過失傷害之刑事責任時，始有適用。而刑法
    第一百八十五條之四，駕駛動力交通工具肇事，致人死傷而
    逃逸者之罪，其立法意旨係對一般動力交通工具駕駛人肇事
    致人死傷而逃逸之處罰，旨在懲罰肇事逃逸，自無上開道路
    交通處罰條例第八十六條第一項之適用（最高法院九十二年
    度台非字第五０、六０號判決意旨參見）。故核被告所為，
    係犯刑法第二百八十四條第一項前段之過失傷害罪及同法第
    一百八十五條之四之肇事逃逸罪。另被告汽車駕駛人，無駕
    駛執照駕駛汽車因而致人受傷，依法應負刑事責任，所犯過
    失傷害罪部分應依道路交通管理處罰條例第八十六條第一項
    之規定加重其刑。又被告所犯上開二罪，一為過失犯一為故
    意犯，且構成要件互殊，應予分論併罰。原審依道路交通管
    理處罰條例第八十六條第一項，刑法第一百八十五條之四、
    第二百八十四條第一項前段、第五十一條第五款，刑法施行
    法第一條之一第一項、第二項前段，並審酌被告明知未考領
    有自用小客車駕駛執照，猶貿然駕車於道路上，並因一時過
    失行為，未遵守交通規則而發生本案交通事故，致被害人甲
    ○○受有前揭傷勢非輕，復罔顧他人寶貴生命安全，僅因自
    己情緒緊張，即行肇事逃逸，惡性非輕；又被告於審理中雖
    坦承犯行，然肇事後迄今，仍遲未能與告訴人甲○○達成民
    事和解等一切情狀，分別就過失傷害罪部分，判處有期徒刑
    伍月；及就駕駛動力交通工具肇事，致人受傷而逃逸罪部分
    ，判處有期徒刑柒月。並定其應執行之刑為有期徒刑拾月。
    核其認事用法均無不當，量刑亦屬妥適。又按量刑輕重係屬
    事實審法院得依職權自由裁量之事項，苟已斟酌刑法第五十
    七條各款所列情狀而未逾越法定刑度，不得遽指為違法（最
    高法院七十二年度臺上字第六六九六號、七十五年度臺上字
    第七０三三號判例要旨參照）；且在同一犯罪事實與情節，
    如別無其他加重或減輕之原因，下級審量定之刑，亦無過重
    或失輕之不當情形，則上級審法院對下級審法院之職權行使
    ，原則上應予尊重（最高法院八十五年度臺上字第二四四六
    號裁判意旨參照）。被告上訴意旨謂以其對犯罪事實，自
    警、偵訊及法院審理中，皆坦承不諱，具體供述犯罪情節，
    節省大量司法資源，犯後態度良好；被害人甲○○騎乘腳
    踏車突然自外側車道偏左進入被告行駛之內側車道，因事出
    突然，被告猝不及防，應變不及，以致發生本件車禍，被害
    人甲○○亦有過失；被告對本案之犯行，深感悔悟，歷經
    本案之警訊、偵查、審判程序，被告更加惕厲戒慎，日後定
    當小心駕駛，維護行車安全，且竭誠願與被害人洽商和解事
    宜，願意賠償被害人之損害新臺幣三十萬元（含已付之三萬
    元）；被告甫於九十七年一月八日服兵役退伍，目前在家
    幫忙父母耕種一甲田地（父親名下田地五分，另向他人承租
    五分），種植蔬菜、水稻維持家計，被告年紀尚輕，事業、
    婚姻亟待開創與追求，請求給予改過自新之機會，爰請求從
    輕量刑並諭知緩刑等為由，指摘原判決不當，請求撤銷原審
    判決，尚無理由（詳見上述），應予駁回。
五、末查被告前未曾因故意犯罪受有期徒刑以上刑之宣告，有臺
    灣高等法院被告前案紀錄表一份在卷可按，其偶因一時疏失
    及失慮而觸犯本件刑章，犯後業已與被害人達成和解（經被
    告提出和解筆錄一份附卷）賠償損害，本院認經此偵審程序
    並刑之宣告後，被告應知所警惕，而無再犯之虞，因認暫不
    執行其刑為當，爰依刑法第七十四條第一項第一款規定，予
    以宣告緩刑肆年，用啟自新。又本院為督促被告確實履行和
    解條件，認有依照刑法第七十四條第二項第三款規定，命被
    告履行附件和解筆錄所示之和解條件之必要，而併為此附負
    擔之宣告（被告如有違反所定負擔未履行賠償，且情節重大
    者，依刑法第七十五條之一第一項第四款之規定，撤銷緩刑
    宣告，執行宣告刑，併予敘明）。
據上論斷，應依刑事訴訟法第三百六十八條，刑法第七十四條第
一項第一款、第二項第三款，判決如主文。
本案經檢察官乙○○到庭執行職務。
中    華    民    國    97    年    9     月    16    日
            刑事第九庭    審判長法  官  江  德  千
                                法  官  賴  妙  雲
                                法  官  許  旭  聖
上列正本證明與原本無異。
駕駛動力交通工具肇事致人受傷而逃逸部分得上訴，過失傷害部
分不得上訴。
如不服本判決應於收受送達後十日內向本院提出上訴書狀，其未
敘述上訴之理由者並得於提起上訴後十日內向本院補提理由書（
均須按他造當事人之人數附繕本）。
                                書記官  紀  美  鈺
中    華    民    國    97    年    9     月    16    日
附錄本案論罪科刑法條：
刑法第二百八十四條：
因過失傷害人者，處六月以下有期徒刑、拘役或五百元以下罰金
，致重傷者，處一年以下有期徒刑、拘役或五百元以下罰金。
從事業務之人，因業務上之過失傷害人者，處一年以下有期徒刑
、拘役或一千元以下罰金，致重傷者，處三年以下有期徒刑、拘
役或二千元以下罰金。
刑法第一百八十五條之四：
駕駛動力交通工具肇事，致人死傷而逃逸者，處六月以上五年以
下有期徒刑。


司法院資訊處製作；財團法人民間司法改革基金會備份。
